臺灣高雄地方法院刑事判決　　　　　　　94年度訴字第1011號
公　訴　人　臺灣高雄地方法院檢察署檢察官
被　　　告　丁○○
上列被告因偽造文書等案件，經檢察官提起公訴（94年度偵字第
404號、第1652號、第 4318號），經本院合議庭裁定由受命法官
獨任進行簡式審判程序，茲判決如下：
    主  文
丁○○以犯竊盜罪為常業，累犯，處有期徒刑壹年捌月，並應於
刑之執行前令入勞動場所強制工作年。扣案電子式信用卡簽帳
單簽帳單商店收執聯上偽造「戊○○」之簽名壹枚、未扣案之電
子式信用卡簽帳單客戶收執聯壹紙均沒收。
    事  實
一、丁○○曾於民國88年間，因竊盜等案件，經本院以88年度易
    字第2657號刑事判決判處有期徒刑 3月，經上訴由臺灣高等
    法院高雄分院以89年度上訴字第 562號刑事判決上訴駁回，
    緩刑 3年確定，復於前揭緩刑期間犯竊盜罪，經本院以90年
    度易字第1258號刑事判決有期徒刑6月確定，於92年5月12日
    易科罰金執行完畢，並由臺灣高雄地方法院檢察署檢察官聲
    請撤銷前開緩刑宣告，並於92年9月3日易科罰金執行完畢。
    詎其仍不知悔改，竟意圖為自己不法之所有，並以犯竊盜罪
    為常業之犯意，自93年5、6月間某日起至94年 2月14日止，
    在如附表所示之時間及方式，竊取如附表所示被害人所有之
    物，得手後，將之變賣供日常生活所需，持以維生。嗣丁○○於如附表所示編號 7之時、地竊得戊○○所有之誠泰銀行
    JBC信用卡（卡號： 0000000000000000號）後，旋即基於意
    圖為自己不法之所有，於93年12月22日晚上 8時20分，在蘇
    鐘麟所經營設於高雄市苓雅區○○○路 183號之金玉麟銀樓
    內，持上開竊得戊○○之信用卡盜刷消費，購買金手鍊 1條
    （價值新臺幣（下同） 3,770元，並於電子式簽帳單之持卡
    人簽名欄偽簽「戊○○」之簽名（一式 2枚）於簽帳單（一
    式 2聯）上，而偽造該紙屬於私文書性質之簽帳單，持以行
    使交付予銀樓負責人蘇鐘麟，表示係由戊○○消費之意，致
    使該銀樓負責人蘇鐘麟，因而陷於錯誤誤以為真正持卡人戊○○消費，將前揭丁○○盜刷之金項鍊交予丁○○，足生損
    害於真正持卡人戊○○、蘇鐘麟及誠泰銀行。嗣經誠泰銀行
    通知戊○○，戊○○以電話聯絡蘇鐘麟拖延丁○○離開金玉
    麟銀樓之時間並報警處理，經警於93年12月22日晚上 8時41
    分在上揭銀樓前逮捕丁○○，始知上情。
二、案經戊○○、庚○○、子○○、己○○、丑○○、乙○、甲○○分別訴由高雄市政府警察局苓雅分局及高雄市政府警察
    局保安大隊報請臺灣高雄地方法院檢察署檢察官偵查起訴。
    理  由
一、本案被告丁○○所犯係死刑、無期徒刑、最輕本刑為 3年以
    上有期徒刑以外之罪，其於準備程序就前揭被訴事實為有罪
    之陳述，經受命法官告知簡式審判程序之旨，並聽取其與公
    訴人之意見後，本院認無不得或不宜改依簡式審判程序進行
    之處，爰依刑事訴訟法第273條之1第 1項、第284條之1，裁
    定本件由受命法官獨任進行簡式審判程序，合先敘明。
二、訊據被告對其於上揭時、地常業竊盜之事實，於本院審理時
    （參見本院94年 4月26日審判筆錄）坦承不諱，核與告訴人
    戊○○、庚○○、子○○、己○○、丑○○、乙○、甲○○
    ；證人陳南廷、蘇鐘麟、徐守汎；被害人寅○○、癸○○、
    壬○○、辛○○分別於警詢中陳述失竊情節大致相符（參見
    高雄市政府警察局保安大隊93年12月23日高市警保大刑專字
    第0930006695號、苓雅分局94年1月8日高市警苓分3字第094
    00 00407號94年2月15日高市警苓分3字第0940003113號、94
    年2月21日高市警苓分3字第0930026527號警卷），且有贓物
    認領保管單4紙、照片6張、電子式簽帳單（商店存根）影本
    1紙、營利事業登記證1紙、監視錄影帶翻拍之照片共計 5張
    、重大刑案通報單2紙、支票影本2紙附卷可佐，核屬相符，
    足認被告上開自白，確與事實相符，本案事證明確，被告犯
    行堪以認定。
三、查信用卡簽帳單係標明特約商店、消費卡號、消費時間及金
    額，並由消費者簽名於上，表示確認與簽帳單所列內容相符
    之意，並執該簽帳單與日後郵寄之消費明細帳單核對，與收
    據之作用相同，自屬私文書之性質。是被告在信用卡特約商
    店盜刷詐購貨物，且於電子式簽帳單（一式 2聯）偽簽「戊○○」之簽名（一式 2枚），依上揭說明，該簽帳單為私文
    書。核被告所為，被告在信用卡特約商店盜刷詐購貨物，且
    於電子式簽帳單（一式2聯）偽簽「戊○○」之簽名（一式2
    枚）後，並交還信用卡特約商店以行使，並致特約商店陷於
    錯誤而交付財物之行為，係犯刑法第216條、第210條之行使
    偽造私文書罪及刑法第339條第1項之詐欺取財罪。另被告於
    簽帳單持卡人簽名欄偽造署名之行為屬偽造私文書之階段行
    為；又被告偽造上揭私文書後持以行使，其偽造私文書之低
    度行為，應為行使偽造私文書之高度行為所吸收，均不另論
    罪。
四、又按刑法規定之常業罪，只須有賴某種犯罪為業之意思，而
    有事實之表現為已足，不以藉該犯罪為唯一生存者為必要，
    縱令尚有其他職業，亦無礙成立常業罪（最高法院74年度臺
    上字第6551號判決要旨參照）；又常業竊盜罪所犯者為普通
    竊盜或加重竊盜，概非所問（最高法院18年上字第1961號判
    例要旨參照）；更不以其行竊次數為準（最高法院30年上字
    第 328號判例要旨參照）。經查，被告於犯罪行為時無固定
    工作，且於前案犯後又於短期間內多次竊盜，又行竊得款花
    用於生活所需，業為被告於本院審理中自承，又其自93年 5
    、6月間某日起至94年2月14日止，短短約8、9個月間行竊多
    達13次，足見其係以行竊所得為生活之主要憑藉，並賴以維
    生，以犯竊盜罪為常業。核被告所為，係犯刑法第 322條之
    常業竊盜罪。公訴人認被告係犯刑法第320條第1項之連續竊
    盜罪，容有誤會，惟其起訴之社會基本事實相同，爰依刑事
    訴訟法第300條之規定起訴法條應予變更。
五、被告上揭所犯常業竊盜及前述行使偽造私文書、詐欺犯行間
    ，有方法結果之牽連關係，應依刑法第55條之規定，從一重
    論處常業竊盜罪處斷。另查，被告曾於88年間，因竊盜等案
    件，經本院以88年度易字第 2657號刑事判決判處有期徒刑3
    月，經上訴由臺灣高等法院高雄分院以 89年度上訴字第562
    號刑事判決上訴駁回，緩刑 3年確定，復於前揭緩刑期間犯
    竊盜罪，經本院以90年度易字第1258 號刑事判決有期徒刑6
    月確定，於92年 5月12日易科罰金執行完畢，並由臺灣高雄
    地方法院檢察署檢察官聲請撤銷前開緩刑宣告，並於92年 9
    月 3日易科罰金執行完畢，此有臺灣高等法院被告全國前案
    紀錄表、本院被告院內索引卡紀錄表、臺灣高雄地方法院檢
    察署刑案資料查註紀錄表各1份存卷可考，其於5年內再犯本
    案有期徒刑以上之罪，為累犯，應依刑法第47條之規定加重
    其刑。爰審酌被告不思以正當途徑謀取財富，竟以行竊之方
    式為之，且經一再查獲後不知悔改仍不斷行竊，其惡性重大
    ，惟念被告犯後均承認犯行，態度尚可等一切情狀，量處如
    主文所示之刑。
六、至電子式信用卡簽帳單商店收執聯 1紙，已由被告持交商店
    收執，非屬被告所有且非違禁物，爰不宣告沒收；又電子式
    信用卡簽帳單客戶收執聯 1紙，係被告所有，為供其犯罪所
    用之物，雖未扣案，然不能證明業已滅失，爰依刑法第38條
    第1項第2款併予宣告沒收。至被告在電子式信用卡簽帳單（
    一式二聯，即電子式信用卡簽帳單商店收執聯及客戶收執聯
    ）上偽簽「戊○○」之簽名一式 2枚，其中電子式信用卡簽
    帳單商店收執聯之偽簽「戊○○」之簽名1枚應依刑法第219
    條之規定，無論屬於被告與否，併予宣告沒收，至電子式信
    用卡簽帳單客戶收執聯之偽簽「戊○○」之簽名 1枚，因連
    同簽帳單沒收，故不另為沒收之宣告，附此說明。又被告雖
    於偵訊時辯稱其有精神疾病（參見臺灣高雄地方法院檢察署
    94年度偵字第404號偵查卷宗第6頁）等語，並提出中華民國
    身心障礙手冊影本 1紙（參見高雄市政府警察局苓雅分局94
    年2月21日高市警苓分3字第0930026527號警卷第39頁），然
    觀之被告行為後，隨即為警當場查獲，經警所製作之筆錄內
    容，應答正常，且於偵訊及本院審訊中，應對如流，並無異
    常，是本院認其應無精神耗弱之情事，併此敘明。
七、按「18歲以上之竊盜犯、贓物犯，有左列情形之一者，得於
    刑之執行前，令入勞動場所強制工作：一有犯罪之習慣者。
    二以犯竊盜罪或贓物罪為常業者。刑法第84條第 1項之期間
    ，自前項強制工作執行完畢之日起算。但強制工作自應執行
    之日起經過3年未執行者，自該3年之期間屆滿之日起算。」
    竊盜犯贓物犯保安處分條例第 3條定有明文。依強制工作之
    立法目的，乃旨在對嚴重性職業犯罪及欠缺正確工作觀念或
    無正常工作因而犯罪者，強制其從事勞動，並學習一技之長
    及正確之謀生觀念，祈使其日後重返社會時得以適應。查被
    告行為時均係已滿18歲；且曾於88年間，因竊盜等案件，經
    本院以88年度易字第2657號刑事判決判處有期徒刑 3月，經
    上訴由臺灣高等法院高雄分院以 89年度上訴字第562號刑事
    判決上訴駁回，緩刑3 年確定，復於前揭緩刑期間犯竊盜罪
    ，經本院以90年度易字第1258號刑事判決有期徒刑 6月確定
    ，於92年 5月12日易科罰金執行完畢，並由臺灣高雄地方法
    院檢察署檢察官聲請撤銷前開緩刑宣告，並於92年9月3日易
    科罰金執行完畢，已如前述，又自93年5、6月間某日起至94
    年 2月14日止，短短約8、9個月間行竊如附表所示之犯行達
    13次，顯見被告係已年滿18歲，並以犯竊盜罪為常業，僅藉
    刑之執行不足以根絕其惡性，爰依竊盜犯贓物犯保安處分條
    例第3條第1項第 2款之規定，併予宣告其於刑之執行前，令
    入勞動場所強制工作3年。
據上論斷，應依刑事訴訟法第273條之1第1項、第299條第 1項前
段、第300條，刑法第216條、第210條、第322條、第339條第1項
、第55條、第47條、第219條、第38條第1項第 2款，竊盜犯贓物
犯保安處分條例第3條第1項第2款、第4條、第5條第1項，罰金罰
鍰調高標準條例第1條前段，判決如主文。
本案經檢察官丙○○到庭執行職務。
中　　華　　民　　國　　94　　年　　4 　　月　　29　　日
                  鳳山刑事第3庭法　官  唐中興
以上證明與原本無異。
如不服本判決，應於判決送達後10日內，向本院提出上訴狀。
                               書記官  顏宗貝
中　　華　　民　　國　　94　　年　　4 　　月　　29　　日
附錄本案判決論罪科刑法條全文：
中華民國刑法第210條
偽造、變造私文書，足以生損害於公眾或他人者，處5年以下有
期徒刑。
中華民國刑法第216條
行使第210條至第215條之文書者，依偽造、變造文書或登載不實
事項或使登載不實事項之規定處斷。
中華民國刑法第322條
以犯竊盜罪為常業者，處1年以上7年以下有期徒刑。
中華民國刑法第339條
意圖為自己或第3人不法之所有，以詐術使人將本人或第3人之物
交付者，處5年以下有期徒刑、拘役或科或併科1,000元以下罰金
。
以前項方法得財產上不法之利益或使第3人得之者，亦同。
前2項之未遂犯罰之。
附表
┌──┬──────┬───────┬────────────┬────┐
│編號│時間（民國）│ 地　　　　 點│   犯罪方法及竊得財物   │被 害 人│
│    │            │              │  （金額單位：新臺幣）  │        │
├──┼──────┼───────┼────────────┼────┤
│ 一 │93年5.6月間 │高雄市苓雅區武│被告趁告訴人子○○不注意│子○○　│
│　　│　　　　　　│嶺街10號　　　│之際，連續3次徒手竊取被 │　　　　│
│　　│　　　　　　│　　　　　　　│害人之行動電話共計5支。 │　　　　│
├──┼──────┼───────┼────────────┼────┤
│ 二 │93年10月14日│高雄市苓雅區凱│被告趁被害人寅○○不注意│寅○○　│
│　　│下午3時許 　│旋二路134號民 │之際，徒手竊取被害人之行│　　　　│
│　　│　　　　　　│生醫院急診室護│動電話（門號：0000000000│　　　　│
│　　│　　　　　　│理站內　　　　│號）1支。 　　　　　　　│　　　　│
├──┼──────┼───────┼────────────┼────┤
│ 三 │93年11月2日 │高雄市苓雅區漢│被告趁被害人癸○○不注意│癸○○　│
│　　│上午9時許　 │陽街福東市場內│之際，徒手竊取其皮包（內│　　　　│
│　　│　          │　　　　　　　│有現金8,000元、存摺1本、│　　　　│
│　　│　　        │　　　　　　　│手錶1個、行照1張、支票2 │　　　　│
│　　│　　　　　　│　　　　　　　│張：高雄市第二信用合作社│　　　　│
│    │            │              │票號：BA0000000號、票號 │        │
│    │            │              │：BA0000000）。         │        │
├──┼──────┼───────┼────────────┼────┤
│ 四 │93年11月8日 │高雄市苓雅區三│被告趁被害人壬○○不注意│壬○○　│
│　　│晚上7時許   │多一路311號「 │之際，徒手竊取其所有之行│　　　　│
│　　│　          │丘比部屋」店內│動電話1支。　　　　　　 │　　　　│
│　　│　　        │2樓櫃檯　 　　│　                      │　　　　│
│    │　　　　　　│              │                        │        │
├──┼──────┼───────┼────────────┼────┤
│ 五 │93年12月9日 │高雄市苓雅區漢│被告趁告訴人己○○不注意│己○○　│
│　　│下午1時許   │陽街福東市場內│之際，徒手竊取其所有之皮│　　　　│
│　　│　          │　　　　　　　│包1個。                 │　　　　│
├──┼──────┼───────┼────────────┼────┤
│ 六 │93年12月21日│高雄市苓雅區凱│被告趁告訴人丑○○不注意│丑○○　│
│　　│上午10時10分│旋二路134號「 │之際，徒手竊取其所有之筆│　　　　│
│　　│許          │民生醫院」內　│記型電腦1台。　　　　　 │　　　　│
├──┼──────┼───────┼────────────┼────┤
│ 七 │93年12月22日│高雄市苓雅區武│被告藉故與被害人說話，趁│戊○○　│
│　　│晚上7時許　 │漢街6號「愛光 │其不注意之際，徒手竊取被│　　　　│
│　　│　          │托兒所」　　　│害人置放於上址之皮包（內│　　　　│
│　　│　　　　　　│　　　　　　　│有現金9,500元、花旗銀行 │　　　　│
│　　│　　　　　　│　　　　　　　│、美國運通銀行、誠泰銀行│　　　　│
│　　│　　　　　　│　　　　　　　│信用卡、中國信託商業銀行│　　　　│
│　　│　　　　　　│　　　　　　　│漢神百貨聯名卡各1張）。 │　　　　│
├──┼──────┼───────┼────────────┼────┤
│ 八 │93年12月29日│高雄市苓雅區武│被告趁告訴人乙○不注意之│乙○　　│
│　　│下午3時30分 │仁街109號內　 │際，徒手竊取其所有之背包│　　　　│
│　　│許          │　　　　　　　│（內有現金2,000元、身分 │　　　　│
│　　│　          │　　　　　　　│證、健保卡、駕照各1張、 │　　　　│
│　　│　          │　　　　　　　│印章3個）。　　　　　   │　　　　│
├──┼──────┼───────┼────────────┼────┤
│ 九 │94年1月8日下│高雄市苓雅區武│被告趁告訴人庚○○不注意│庚○○　│
│　　│午2時許　　 │營路439之1號「│之際，進入前開公司辦公室│　　　　│
│　　│　　        │賓尚汽車公司」│內，徒手竊取黑色手提背包│　　　　│
│　　│　　　　　　│　　　　　　　│（內有現金165,750元、土 │　　　　│
│　　│　　　　　　│　　　　　　　│地銀行鳳山分行票號：BAB1│　　　　│
│　　│　　　　　　│　　　　　　　│222049號支票1張、高新銀 │　　　　│
│　　│　　　　　　│　　　　　　　│行票號：KS0000000號支票1│　　　　│
│　　│　　　　　　│　　　　　　　│張）得手後，欲離去之際，│　　　　│
│　　│　　　　　　│　　　　　　　│為被害人發現報警查獲。  │　　　　│
├──┼──────┼───────┼────────────┼────┤
│ 十 │94年2月8日下│高雄市前鎮區瑞│被告趁被害人辛○○不注意│辛○○　│
│　　│午6時30分許 │北路90號「果汁│之際，徒手竊取其所有之OK│　　　　│
│　　│　          │精靈」泡沫紅茶│WAP163型手機（序號：3508│　　　　│
│　　│　          │店內　　　　　│00000000000號；門號：093│　　　　│
│　　│　　        │　　　　　　　│0000000號）　           │　　　　│
├──┼──────┼───────┼────────────┼────┤
│十一│94年2月14日 │高雄市苓雅區三│被告趁告訴人甲○○不注意│甲○○　│
│　　│晚上9時5分許│多二路162號「 │之際，徒手竊取其所有之皮│　　　　│
│　　│　          │牛牛鞋店」內　│包1個（內有現金300元及健│　　　　│
│　　│　          │　　　　　　　│康食品等物，合計價值約80│　　　　│
│　　│　          │　　　　　　　│0元），得手後欲騎機車離 │　　　　│
│　　│　　　　　　│　　　　　　　│去之際，為告訴人發現報警│　　　　│
│　　│　　　　　　│　　　　　　　│而當場查獲。            │　　　　│
└──┴──────┴───────┴────────────┴────┘
